臺灣高等法院高雄分院刑事判決　　　　　九十一年度上訴字第一三三七號
　　上訴人
　　即被告　甲○○
　　選任辯護人　柳聰賢
　　上訴人
　　即被告　乙○○
　　選任辯護人　蔡錦得
右上訴人等因違反毒品危害防制條例案件，不服臺灣屏東地方法院九十一年度重訴字
第四號中華民國九十一年六月廿八日第一審判決（起訴案號：臺灣屏東地方法院檢察
署九十年度偵字第七九０四號、九十一年度偵字第四六、二一四、一五五四號），提
起上訴，本院判決如左：
      主      文
原判決關於甲○○、乙○○部分撤銷。
甲○○、乙○○共同販賣第一級毒品，甲○○處有期徒刑拾參年，乙○○處有期徒刑
拾伍年。第一級毒品海洛因磚壹塊（淨重參佰伍拾肆點伍陸公克）沒收銷燬之。
      事      實
一、甲○○、乙○○分別因違反麻醉藥品管理條例、肅清煙毒條例之罪，均經法院判
    處有期徒刑確定，甲○○定應執行刑為有期徒刑八年九月，乙○○定應執行刑為
    有期徒刑八年十月，先後於民國（下同）八十九年及九十年間假釋出獄，甲○○
    應執行之刑期至九十四年八月廿三日，乙○○應執行之刑期至九十六年十月十日
    ；均不思悔改。
二、乙○○意圖販賣第一級毒品海洛因圖利，原提議與甲○○共同出資購買，因甲○
    ○無足夠資金，乃轉而與廖宏明（原審判處有期徒刑十年確定）基於共同出資販
    賣第一級毒品海洛因圖利之犯意聯絡，由廖宏明於九十年十二月十一日打電話委
    託有犯意聯絡之甲○○在高雄地區代為尋找毒品貨源，甲○○即於同年月十二日
    覓得高雄地區毒販陳福順，與陳福順洽定購買海洛因磚一塊（重約九兩三錢），
    代價新臺幣（下同）六十五萬元，並約定翌（十三）日晚上交易。甲○○將情告
    知廖宏明，廖宏明乃與乙○○及甲○○議妥，由廖宏明出資二十四萬元，乙○○
    出資四十萬元，不足之一萬元由甲○○支付，可得海洛因三錢。同年十二月十三
    日十九時許，廖宏明與乙○○自台北市松山機場搭飛機攜帶六十四萬元之現金，
    於同日二十時許抵達高雄市，並推由廖宏明攜帶該六十四萬元至高雄市新興區○
    ○○路一二八號八樓之一甲○○租住處與甲○○會合，甲○○再電話聯絡陳福順
    ，約在該六合二路與新盛二街口交易。甲○○向廖宏明取得上述六十四萬元，下
    樓在上址等候。陳福順依約攜帶毒品海洛因磚一塊（毛重三七五公克、淨重三五
    四．五六公克、純度百分之六四．六九），於當日廿一時二十分左右，抵達上址
    約定地點，將該海洛因磚交與甲○○，並取得甲○○交付之六十四萬元（不足一
    萬元後補）後欲駕車離去時，為警調小組人員當場逮捕，並取出該六十四萬元現
    金。甲○○取得該海洛因磚後，欲返回租住處時，亦為警調小組人員當場逮捕，
    並扣得上述海洛因磚一塊，再經甲○○之帶領下，至屋內逮捕廖宏明，又循線查
    獲乙○○。
三、案經台灣屏東地方法院檢察署檢察官指揮法務部調查局屏東縣調查站、行政院海
    岸巡防署高雄機動查緝隊、行政院海岸巡防署屏東機動查緝隊、內政部警政署刑
    事警察局偵六隊、內政部警政署保安警察第三總隊第三大隊、高雄市政府警察局
    三民二分局、高雄市政府警察局新興分局、基隆市警察局第四分局及屏東縣警察
    局潮洲分局共組專案小組，而由法務部調查局屏東縣調查站、行政院海岸巡防署
    屏東機動查緝隊、內政部警政署保安警察第三總隊第三大隊分別移送偵辦及台灣
    屏東地方法院檢察署檢察官自動檢舉簽分偵辦。
      理      由
一、訊據上訴人即被告乙○○否認有出資共同販賣毒品海洛因犯行，辯稱：當日伊是
    陪同廖宏明到高雄找他父親談婚事，要將六十四萬元交給他父親，六十四萬元全
    部是廖宏明的，在計程車上，廖宏明拿十四萬元給伊，要伊幫他攜帶，伊不知道
    購買毒品之事云云。上訴人即被告甲○○則辯稱：伊合資購買海洛因，是要自己
    施用，三錢重之海洛因，難認有販賣意圖，伊亦僅係介紹買方購買，非幫助賣方
    販賣云云。
二、惟查：
  (一)被告乙○○於九十年十一月中旬，向廖宏明提議合夥購買毒品販賣牟利，而由廖
    宏明與甲○○洽談購買毒品事宜，再由乙○○負責轉賣，預估可賺取利潤約十餘
    萬元，經廖宏明向甲○○表示購買海洛因一塊，達成以六十四萬元價額海洛因一
    塊（重約九兩三錢－其中三錢由甲○○支付之一萬元所得）之協議。廖宏明於九
    十年十二月十二日接獲甲○○通知，約定翌（十三）日晚廿一時卅分在甲○○租
    住處（高雄市○○○路一二八號八樓之一）付款取貨。同年月十三日，廖宏明與
    乙○○搭飛機到高雄，廖宏明先帶乙○○至其朋友林建樺處，由廖宏明依約前往
    甲○○租住處，當場交付購毒款六十四萬元，甲○○取款後外出取貨，約過十餘
    分後，專案小組人員即會同甲○○返回租住處將廖宏明逮捕等情，已據共同被告
    廖宏明於警訊及原審偵查中供述明確（警卷影本第五－九頁、偵查卷影本第二一
    頁反面、第二二頁）。廖宏明並陳明由其出資廿四萬元，分得九兩的三分之一，
    乙○○出資四十萬元，另甲○○出一萬元，分得三錢等語（警卷第八頁反面，原
    審卷第一一四、二五二頁）。廖宏明因上開與乙○○共同販賣毒品海洛因，經原
    審判處有期徒刑十年確定，有原審判決在卷可稽。
  (二)被告甲○○於原審供稱：「（當初是否乙○○一開始要和你合買海洛因？）是的
    ，他一開始找我合買，但他想要買量多，而且質要好，所以叫我在南部找找看有
    無，是跟他合買，當我聯絡到賣方，他們說只賣一整塊的時候，再打給乙○○，
    但找不到人，只好聯絡廖宏明，我先問他有多少錢，出資不足的部分我來出，所
    以是我們三人合購」（原審卷第八一頁），「我找到陳福順後，打電話後找到廖
    宏明：：：大約有跟他講乙○○要我調海洛因之事，他說他再找找看，之後，廖
    宏明打電話給我，說他會跟乙○○把這筆錢湊出來」（原審卷第四０、四一頁）
    。廖宏明於原審亦供稱「事發那天我有打電話給他（乙○○），說甲○○找到了
    ，看他錢準備好了沒，隔一會兒他打電話給我說他前（錢）準備好，我問他何時
    可到高雄，他說愈快愈好，我再問甲○○，甲○○說今晚即可，我再跟乙○○說
    今晚可下去，到傍晚五、六點時，乙○○就來我家，我們再一起去搭飛機」（原
    審卷第一八三頁），「當天我因為沒有要馬上回台北，拿完海洛因本來就要去找
    林建樺，所以我叫乙○○在那裡等，不用跟我去，避免被抓到時兩人都被抓到，
    我帶乙○○去灣中街二七巷九號林建樺住處叫他在那等：：：在裡面時我向乙○
    ○說你的部分拿出來，他就把四十萬拿給我，林建樺有看到」（原審卷第一一三
    、一一四頁）等語。證人林建樺就廖宏明帶同乙○○至其家，乙○○有拿一疊錢
    交給廖宏明等情，亦具結證實（原審卷第一一五頁）。
  (三)被告甲○○所使用之行動電話為0000000000、0000000000
    號，被告乙○○所使用之行動電話為0000000000、00000000
    00號，同案被告廖宏明所使用之行動電話為0000000000、0000
    000000號等情，為被告甲○○、乙○○及廖宏明所供承，並有各該行動電
    話通聯紀錄附卷可憑。而被告甲○○所使用之0000000000號行動電話
    ，於九十年十二月十二日十四時四六分之通訊錄音內容及監察譯文中，廖宏明稱
    「那是志雄和我合夥的」、「我那錢還沒收、志雄的會錢人家還沒有匯來」，同
    日十四時五二分，廖宏明又稱「禮拜二或禮拜四下去，志雄這種人他一定要試的
    」等語，對話內容係以台語發音，此有通訊監察譯文並經原審當庭播放錄音帶勘
    驗無訛（原審卷第二五一頁）。而「志雄」與「志鴻」二者之台語發音近似，且
    被告甲○○及廖宏明亦均指稱通話中所提及之「志雄」，即係被告乙○○無誤。
  (四)被告乙○○於原審供稱：「那天我來高雄是要找廖宏明的父親，他說他先叫我在
    他家等他，後來我等不到他的人我就先走了。他叫我下來，我跟他說可陪他下來
    高雄走走，但當天晚上我自己一人就要趕回台北，因我隔天還要上班。廖宏明他
    本來也說當天晚上要跟我一起回台北，後來我等不到他的人」「（當天晚上本來
    打算如何回去？）我收入不多，不想浪費錢坐飛機，本來打算自己坐遊覽車回去
」「我自己坐遊覽車回去，直接回去三重。約早上四、五點到家，我約八點上班
    」等語（九十一年五月二十三日筆錄）。惟廖宏明之父母離異，父親住車城、母
    親住高雄等情，業據廖宏明供明，又被告乙○○實際係與廖宏明至灣中街二七巷
    九號林建樺住處，而非廖宏明家，已如前述，足見被告乙○○上揭所辯無非卸詞
    。退言之，如上揭乙○○所辯屬實，其於隔日尚須上班之情形下，僅因廖宏明欲
    訪親即無視旅途之勞頓陪同廖宏明南下，足見其與廖宏明友情甚篤，參以其自承
    與廖宏明並無冤仇，廖宏明自無誣陷被告乙○○之可能。再販出或意圖營利販入
    毒品之毒販，其風險最高之時當係毒品交易之時，廖宏明苟係利用被告乙○○，
    而大費周章佈局於電話中佯稱係與乙○○合購，進而再詐騙乙○○南下高雄，自
    應再利用被告乙○○前往取貨，殊無涉險棄乙○○自行前往交易之必要，參諸廖
    宏明及被告甲○○之上開供述及出資，被告乙○○應係本案販賣毒品之主謀無疑
    。
  (五)廖宏明於原審指稱：「警察他說要我照著筆錄唸，以後也要這樣講，不然要灌我
    水，所以我才這樣講，鍾志鴻是買來自己吃或拿去賣，我不知道。要灌我水的警
    察是誰我不知道」（九十一年四月十八日筆錄），「在保三時，警察拿了五杯水
    叫我一次喝光，並說後面有兩桶，叫我承認準備販賣，在場證人陳順豐在問我時
    旁邊有人這樣說」（九十一年五月二日筆錄）云云。惟廖宏明於檢察官初訊時已
    供承警方無刑求，筆錄看過再簽，警方也請我抽煙等語（九十年十二月十四日筆
    錄）。且於檢察官偵訊中亦未曾供稱遭警刑求，甚且尚於九十一年一月三日主動
    檢舉他案，所辯遭警威嚇刑求等語已難採信。證人陳順豐於原審亦證稱：「廖宏
    明筆錄是我製作的，在保三就廖宏明部分偵訊過程我都在場，他的偵訊只有我一
    人負責，在我製作筆錄時我沒有聽說其他同事要對他灌水之事」等語（九十一年
    五月二日筆錄），益見廖宏明所稱遭警刑求致於調查局為不實陳述等情與事實不
    符，非真實可採。
  (六)被告乙○○及廖宏明均供稱伊等未施用毒品（九十年度偵字第七九０四號卷第一
    八頁、九十年度聲羈字第一七三號卷第七頁、原審卷第一六０頁），經原審採尿
    送驗結果，亦均呈毒品陰性反應，此有高雄市政府衛生局煙毒尿液檢驗成績書、
    台灣檢驗科技股份有限公司檢驗報告各一紙在卷足憑（上揭偵查卷第六四頁反面
    、原審卷第二三一頁）。被告乙○○及廖宏明既無施用毒品海洛因，則其等之購
    入海洛因，係以意圖營利販入後俟機出售甚明。又如被告乙○○與廖宏明或有施
    用毒品海洛因，惟被告乙○○自承其月收入約三萬元，廖宏明則稱其出資之廿四
    萬元，係向友人借款，顯見被告乙○○及廖宏明並無鉅額收入可供購買上開毒品
    施用，自當每次購買少量毒品，要無一次購買海洛因九兩三錢之可能。且有關每
    人每日最高海洛因毒品消耗量，據法務部調查局九十一年五月十四日調科壹字第
    ０九一００二六二二一０號函稱：「經查相關文獻記載海洛因藥用劑量為五至十
    毫克，劑量用法為每四小時一劑次（每日六劑次），以最高藥用劑量十毫克＼劑
    次計算，每人每日最高海洛因毒品消耗量約六十毫克，本案海洛因之純質淨重二
    二九點三六公克、約可供一位吸食者施用時間長達三千八百餘日」等情。廖宏明
    所稱係與乙○○購入供自己吸用，自無足採。是又可證被告乙○○與廖宏明購入
    上開海洛因，旨在販賣圖利。
  (七)被告甲○○於檢察官偵訊時供承：「（是否會摻入東西）會，多少會轉讓一些出
    去，不然怎麼會有錢買毒品」（偵查卷影本第二九頁），足見被告甲○○明知乙
    ○○、廖宏明購買巨量海洛因，係為販賣牟利，要無可疑。被告甲○○另稱乙○
    ○是買來自己施用云云。惟甲○○自承其參予購買之海洛因三錢，可施用「一個
    半月以上」，以此用量核算，被告乙○○所購買分得之海洛因六兩，可施用二年
    六個月以上，任何人亦必知自用之人不可能一次購買如此巨量海洛因，一次購買
    巨量海洛因毒品，顯然欲用於販賣，自為被告甲○○所明知，是其所稱乙○○買
    回來自己施用云云，尚難採信。證人廖宏明於本院調查時，又指稱乙○○「是要
    買來吸」云云。廖宏明於警訊時，已明確供承與乙○○購買海洛因販賣圖利。於
    檢察官偵查中，亦陳明警訊所供實在，警方無刑求，筆錄看過後再簽名。是廖宏
    明所證被告乙○○購買毒品供己施用之說，非真實可採。
  (八)被告甲○○與陳福順洽購毒品海洛因磚一塊，代價為六十五萬元，約定於九十年
    十二月十三日廿一時許，在高雄市○○○路與新盛二街口交易，而於當日廿一時
    二十分左右，陳福順依約將毒品海洛因交與甲○○，甲○○交付六十四萬元與陳
    福順，表示不足之一萬元後補，交易完成後未幾，即為警調人員查獲等情，分據
    被告甲○○及陳福順供明，並有該毒品海洛因磚一塊及現金六十四萬元扣案可佐
    。該海洛因磚經送驗結果，確係毒品海洛因，淨重三五四點五六公克，純度百分
    之六四點六九，純質淨重二二九點三六公克，有法務部調查局第0000000
    00號鑑定通知書附卷足憑（偵查卷影本第四０頁）。
  (九)證人即被告乙○○之原審辯護人許再定律師，於本院調查中證稱：「甲○○於原
    審審理時，曾當庭表示要說實話，乙○○完全不知情」云云（本院九十一年九月
    廿六日訊問筆錄）。而被告甲○○當庭指稱：「當時是法官問我是否有和他（指
    乙○○）聯絡，我說我沒有和他聯絡，乙○○是否知情我不知道」（同上日筆錄
    ），是許再定之證言，不足為被告乙○○有利之證據。甲○○此部分供述，與上
    開事證不符，亦不能採信。廖宏明對乙○○出資四十萬元之來源，先稱不知情，
    嗣又稱係乙○○之女友標會來的云云。而乙○○之女友陳姵玟固證稱未標會拿四
    十萬元給乙○○云云，然乙○○交四十萬元與廖宏明，使廖宏明能湊足六十四萬
    元交與甲○○，已如上述，姑不論陳姵玟之證言是否屬實，均不能證明乙○○未
    拿四十萬元與廖宏明之事實。證人林建樺所證目睹乙○○交與廖宏明之現款，約
    有一公分厚云云。林建樺係被告乙○○於本院調查中聲請傳訊，用以證明其於林
    建樺家中交與廖宏明之款，係廖宏明託其攜帶之十四萬元，而非四十萬元。一公
    分厚之千元券，顯然非四十萬元之厚度，而較接近十四萬元，為公眾可認知之事
    。但廖宏明自警訊以迄歷次偵審中，均指稱被告乙○○出資四十萬元，不改其說
    。且買賣過程中，甲○○與廖宏明及乙○○均有聯絡，而甲○○於偵審中，供稱
    「幫廖宏明、乙○○二位朋友買毒品」（偵查卷影本第二０頁），「是乙○○提
    議要買」（同上卷第二八頁反面），「確實是乙○○與廖宏明合買的」（原審卷
    第八七頁）、「是我們三人合購」（同上卷第八一頁），參以被告乙○○不顧翌
    日上午要上班，而於晚上與廖宏明南來高雄等情觀之，顯見林建樺之此部分證言
    不實。又被告乙○○聲請傳訊計程車司機張永祥，以證明其與廖宏明搭張永祥之
    計程車，由三重市至松山機場途中，廖宏明在計程車內，拿十四萬元託其攜帶等
    情。惟被告乙○○確係出資四十萬元購買毒品，已如上述，本院無予傳訊張永祥
    之必要。
  (十)綜上所敘，本案事證已臻明確，被告二人所辯，顯係卸責之詞，殊無足採，犯行
    均堪認定。
三、查海洛因係毒品危害防制條例第二條第二項第一款所稱之第一級毒品。又販賣毒
    品罪，不以販入後復行賣出為構成要件，只須以營利為目的，而將毒品買入或賣
    出者，有一於此，其犯罪即經完成（最高法院二十五年非字第一二三號判例、八
    十三年台非字第一八四號判決、司法院院解字第四０七七號解釋參照）。被告甲
    ○○雖係幫助乙○○、廖宏明販入毒品，因其參予者，為販賣毒品罪構成要件之
    販入行為，故仍為共同正犯。核被告乙○○、甲○○所為，均有犯毒品危害防制
    條例第四條第一項之販賣第一級毒品罪。被告乙○○、甲○○就上開犯行，與廖
    宏明間，有犯意聯絡及行為分擔，均為共同正犯。被告二人之持有毒品之低度行
    為，為販賣毒品之高度行為所吸收，不另論罪。又被告等所犯販賣第一級毒品罪
    ，法定刑為死刑、無期徒刑，本院認其販入後尚未賣出，即被查獲，並未造成他
    人及社會之實質損害，依其犯罪情狀，量處最低法定刑，仍嫌過重，客觀上顯可
    憫恕，爰依刑法第五十九條規定，均予減輕其刑。被告甲○○於偵查中，雖供出
    乙○○販賣毒品，但並未經檢察官事先同意，核與證人保護法第十四條第一項規
    定不合，自不能依該條項減輕或免除其刑，併予敘明。
四、原審量處被告乙○○、甲○○罪刑，固無不合，惟認定被告甲○○為幫助犯，未
    論被告乙○○與被告甲○○有共同正犯關係，均有未洽。被告乙○○、甲○○執
    前詞指摘原判決此部分不當，雖無理由，但原判決此部分既有可議，自應予撤銷
    改判。爰審酌被告二人有如事實欄所載之前科（有臺灣高等法院被告全國前案紀
    錄表可按），雖未構成累犯，但品行均非良好，乃思圖不勞而獲，牟取不法利益
    ，及犯罪後飾詞卸責，態度欠佳等一切情狀，分別量處如主文所示之刑。扣案之
    上開毒品海洛因，依法宣告沒收銷燬之。至鑑驗耗用之毒品已滅失，毋庸宣告沒
    收。另扣案之六十四萬元，係另案陳福順販賣毒品所得之財物，應於陳福順案中
    宣告沒收，爰不予宣告沒收。
據上論斷，應依刑事訴訟法第三百六十九條第一項前段、第三百六十四條、第二百九
十九條第一項前段、毒品危害防制條例第四條第一項、第十八條第一項前段、刑法第
十一條前段、第二十八條、第五十九條，判決如主文。
本案經檢察官張其主到庭執行職務。
中    華    民    國        九十一      年      十      月    二十二    日
                              臺灣高等法院高雄分院刑事第五庭
                                  審判長法官  吳水木
        法官  趙文淵
                                        法官  洪慶鐘
右正本證明與原本無異。
如不服本判決應於收受本判決後十日內向本院提出上訴書狀，其未述上訴理由者，
並得於提起上訴後十日內向本院補提理由書狀（均須按他造當事人之人數附繕本)「
切勿逕送上級法院」。
                                      書記官  彭筱瑗
中    華    民    國        九十一      年      十      月    二十三    日
附錄：本判決論罪科刑法條：
毒品危害防制條例第四條第一項
製造、運輸、販賣第一級毒品者，處死刑或無期徒刑；處無期徒刑者，得併科新臺幣
一千萬元以下罰金。
                                                                      Ｈ
